臺灣桃園地方法院民事裁定　　　　　　　 96年度抗字第226號
抗　告　人　吉佳生物科技有限公司
法定代理人　甲○○
相　對　人　臺灣土地銀行股份有限公司
法定代理人　乙○○
上列當事人間拍賣抵押物事件，抗告人對於中華民國96年11月12
日本院96年度拍字第2680號所為裁定提起抗告，本院裁定如下：
    主  文
抗告駁回。
抗告程序費用壹仟元由抗告人負擔。
    理  由
一、按抵押權人於債權已屆清償期而未受清償者，得聲請法院拍
    賣抵押物，就其賣得價金而受清償，民法第873 條第1 項定
    有明文。而抵押權人為此項聲請，請為准予拍賣抵押物之裁
    定，係屬非訟事件，祗須其抵押權已依法登記，並債權已屆
    清償期而未受清償，法院即應為准許拍賣抵押物之裁定，此
    法院所為准許拍賣抵押物之裁定，無確定實體法上之法律關
    係存否之性質，於債權及抵押權之存否，亦無既判力，最高
    法院58年度台抗字第524 號著有判例可稽。是對於此項法律
    關係有爭執者，應由有爭執之人，另循民事訴訟程序，以資
    解決，同院51年度台抗字第269 號判例亦足參照。次按不動
    產所有人設定抵押權後，得將不動產讓與他人，但其抵押權
    不因此而受影響，民法第867 條另有明定。故不動產設定抵
    押權後，所有人雖得將不動產讓與他人，惟不影響已設定之
    抵押權，抵押權人仍得依民法第867 條但書之規定，本於追
    及其物之效力實行抵押權，且因實行抵押權而聲請法院裁定
    准許拍賣該不動產時，應列受讓之他人為相對人，最高法院
    74年台抗字第431 號判例意旨闡釋甚明。
二、抗告意旨略以：抗告人所有如原裁定附表所示之不動產係於
    民國90年1 月31日設定本金最高限額新台幣（下同）250 萬
    元之抵押權予相對人，所擔保之範圍僅限於90年2 月5 日第
    三人以勒行國際有限公司（下稱以勒行公司）向相對人借貸
    之150 萬元債務，並不包括其後發生之債務等語。
三、經查，本件相對人於原審主張第三人以勒行公司於90年2 月
    5 日向相對人借款新台幣（除明載其他幣別外，其餘下同）
    150 萬元，期限至97年2 月5 日止，按月攤還本息；又於94
    年4 月25日向相對人借款短期週轉金500 萬元元，按月付息
    ，本金1 次清償；再於94年4 月25日與聲請人訂立「進口遠
    期信用狀借款契約」，約定自94年4 月27日起至95年4 月27
    日止，於美金200,000 元限額內向相對人開發信用狀，按月
    付息，本金到期1 次清償，逾期加計違約金。以勒行公司並
    以原裁定附表所示不動產設定本金最高限額250 萬元之抵押
    權予相對人作為擔保，存續期間自90年1 月30日至140 年1
    月29日，依法登記在案。茲第三人以勒行對相對人負債7,26
    3,377 元，已屆清償期而未受清償，又如原裁定附表所示之
    不動產業已移轉予抗告人，爰聲請准予拍賣抵押物等語，業
    據提出他項權利證明書、不動產登記簿謄本、抵押權設定契
    約書、借據、本票、進口遠期信用狀借款契約等影本為證（
    見原審卷第10頁23頁）。原審以本件聲請拍賣之抵押物雖於
    設定抵押權後移轉予抗告人，然依首揭法律規定及說明，抵
    押權不因此而受影響，故裁定就抗告人所有如附表所示之不
    動產准予拍賣，經核於法並無不合。
四、按最高限額之抵押契約，係指所有人提供抵押物，與債權人
    訂立在一定金額之限度內，擔保現在已發生及將來可能發生
    之債權之抵押權設定契約而言。此種抵押權所擔保之債權，
    除訂約時已發生之債權外，即將來發生之債權，在約定限額
    之範圍內，亦為抵押權效力所及，其訂有存續期間之抵押權
    ，既在擔保存續期間內發生之債權，則在存續期間屆滿前所
    發生之債權，在約定限額範圍內，對於抵押物均享有抵押權
    （最高法院72年度台抗字第469 號裁判參照）。抗告人以前
    述本件抵押權所擔保之範圍僅限於90年2 月5 日以勒行公司
    向相對人借貸之150 萬元債務（清償至目前僅餘12萬多元）
    ，並不包括其後發生之債務等語爭執，委無可採，且揆諸前
    揭法律規定及說明，係屬實體上之爭執，抗告人執此提起抗
    告，請求廢棄原裁定，自無理由。
五、依非訟事件法第46條、第21條第2 項、第24條第1 項，民事
    訴訟法第495 條之1 第1 項、第449 條第1 項、第95條、第
    78 條 ，裁定如主文。
中　　華　　民　　國　　96　　年　　12　　月　　17　　日
            民事第二庭審判長法  官　劉克聖
                            法  官  張金柱
                            法  官  蔡寶樺
以上正本係照原本作成
本裁定除以適用法規顯有錯誤為理由，並經本法院許可外，不得
再抗告。如提起再抗告，應於收受本裁定送達後10日內向本院提
出再抗告狀，並繳納再抗告費新臺幣1,000 元。
中　　華　　民　　國　　96　　年　　12　　月　　17　　日
                            書記官  謝至菁
